【裁判字號】    92,易,583
【裁判日期】    920731
【裁判案由】    竊盜等
【裁判全文】
臺灣高雄地方法院刑事判決                          九十二年度易字第五八三號
    公  訴  人  臺灣高雄地方法院檢察署檢察官
    被      告  甲○○
右列被告因竊盜等案件，經檢察官提起公訴（九十二年度偵緝字第二十五號），本院
判決如左：
    主  文
甲○○行使偽造私文書，足以生損害於公眾及他人，處有期徒刑肆月，如易科罰金，
以參佰元折算壹日，偽造如附表所示「朱茂中」之署名及指印均沒收。又竊盜，處有
期徒刑參月，如易科罰金，以參佰元折算壹日。應執行有期徒刑陸月，如易科罰金，
以參佰元折算壹日，偽造如附表所示「朱茂中」之署名及指印均沒收。
    事  實
一、甲○○前於民國八十八年間，因竊盜案件為警查獲，經台灣台南地方法院於八十
    九年三月六日以八十九年度易字第四九四號判決拘役三十日確定，又因八十九年
    六月間所犯竊盜案件，經台灣台南地方法院於八十九年七月二十五日以八十九年
    度南簡字第四五八號判決罰金五千元確定（該次竊盜犯行為警查獲之時冒用朱朝
    貴之名應訊涉犯偽造文書罪部分，經台灣台南地方法院台南簡易庭於九十二年四
    月十六日判決處有期徒刑三月確定）。詎甲○○仍不知悔改，又於前開竊盜案件
    判決確定後另行基於為自己不法所有之意圖，於八十九年十月三日凌晨一時五十
    分許，在臺南市○○○街與健康路二段附近，竊取乙○○所有之車牌號碼ＮＣＩ
    —二五一號重型機車一部。嗣因甲○○騎乘前開竊得之機車行經高雄縣茄萣鄉○
    ○路口時，因該機車未懸掛機車車牌，為警發現可疑當場攔檢，而發覺上情。甲
    ○○為逃避刑事責任，竟基於偽造署押、偽造私文書之故意，冒用「朱茂中」之
    名義應訊，基於偽造文書之犯意，於同日在高雄縣政府警察局湖內分局所為「逮
    捕通知」時，在附表編號一所示逮捕通知書通知聯（通知本人）及存根聯（通知
    親友），各自偽簽「朱茂中」之署名，並各按捺「朱茂中」指印，以示「朱茂中
    」業經收受逮捕通知及「朱茂中」表明不用通知家屬之意旨，而偽造「朱茂中」
    製作之私文書，並交予員警收執而行使該偽造之私文書，繼之又在附表編號二所
    示夜間訊問同意書上偽造「朱茂中」之署名及指印，表示「朱茂中」同意警員於
    夜間訊問之證明，而偽造「朱茂中」製作之私文書，復交予員警收執而行使該偽
    造之私文書，並於接受偵訊時，接續在附表編號三所示調查筆錄上偽簽「朱茂中
    」之署名及指印，又於附表編號四所示朱茂中口卡影本上偽造「朱茂中」之署名
    並按捺指印；另於解送至臺灣高雄地方法院檢察署後，於內勤檢察官訊問完畢之
    後，在附表編號五所示訊問筆錄上，偽簽「朱茂中」之署名。均足以生損害於「
    朱茂中」及司法機關對於偵查犯罪之正確性。嗣經朱茂中經通緝到案後指認卷內
    所附甲○○相片，始發現甲○○上開冒名應訊、偽造署押及私文書等情事。
二、案經高雄縣政府警察局湖內分局及臺南市警察局第四分局報告及台灣高雄地方法
    院檢察署檢察官自動檢舉偵查起訴。
    理  由
一、訊據被告甲○○對於右揭冒名應訊犯行坦承不諱，又被告為警查獲之時所按捺之
    指印，經送內政部警政署刑事警察局鑑定證實為被告甲○○所為，有該局九十二
    年三月二十日刑紋字第九二００四二五六三號鑑驗書可憑，並有附表所示各該文
    書可資為證，被告關於其冒名應訊之自白與事實相符，自堪採信。至被告雖否認
    有竊取ＮＣＩ—二五一號重型機車，辯稱該車係向丙○○借用云云，然該等事實
    為證人丙○○自警訊至偵查中所堅決否認，且表示截至八十九年十月六日被告為
    警查獲之日為止，被告業已使用該車二至三天等語，審諸被害人乙○○前開機車
    遭竊之時間為八十九年十月三日，有警卷所附車輛失竊個別查詢報表一紙可憑恰
    與被告使用該車之期間吻合，再者，前開機車若果係被告合法向丙○○借用，何
    需自警訊至偵查均冒用其弟朱茂中之名應訊？又被告為警查獲之時尚且表示不知
    機車之出借者真實姓名及住處，僅知其通常在台南市勞工公園一代活動等語，是
    若該車果係向該人借得，則其將於何時、如何將該機車返還？被告所辯顯與常情
    相違而不足採，此外，並有贓物認領收據、車輛遺失證明單各一紙附卷可稽，被
    告之竊盜犯行亦堪認定。
二、核被告所為係犯刑法第二百十六條、第二百十條之行使偽造私文書罪、第三百二
    十條第一項之竊盜罪。被告於同次為警查獲之後，基於單一冒名應訊之決意，偽
    造「朱茂中」之署名並按指印，該指印同為代表「朱茂中」之署名，作用及效力
    與署押無異，亦屬署押之一種，再其雖先後於前述逮捕通知、調查筆錄、夜間訊
    問同意書、訊問筆錄、口卡影本及台灣高雄地方法院檢察署指紋登記卡上，偽造
    「朱茂中」之署名或按指印之多次，惟其均屬基於一貫犯意之多次接續行為，應
    為偽造署押之接續犯而屬單純一罪。再被告於逮捕通知書及夜間訊問同意書上以
    「朱茂中」名義偽簽署名並按捺指印，分別為表示業已收受逮捕通知、業經同意
    夜間偵訊等意思之證明，自構成刑法第二百十條之偽造私文書罪，被告偽造前揭
    私文書後，復持以交予員警，進而行使前揭偽造之私文書，應論以行使偽造私文
    書罪，公訴人認係犯偽造署押罪，容有誤會，起訴法條應予變更。被告於上開逮
    捕通知書、夜間訊問同意書之私文書上偽造署名及指印之行為，為偽造私文書之
    階段行為，而偽造私文書之低度行為復為行使偽造私文書之高度行為所吸收，均
    不另論罪。另被告於上述調查筆錄、口卡影本、臺灣高雄地方法院檢察署檢察官
    偵訊筆錄上偽造署押之行為，因與偽造私文書所涉偽造署押犯行係本於單一犯意
    接續所為，而上開偽造私文書部分所涉偽造署押行為，既因屬偽造文書之階段行
    為而不另論罪，則被告於上述調查筆錄、口卡影本、臺灣高雄地方法院檢察署訊
    問筆錄上偽造署押之行為，亦不另論罪。在其所犯竊盜罪及行使偽造私文書罪，
    犯意各別行為互殊，應予分論併罰。爰審酌被告為貪圖小利竊取他人機車，又一
    錯再錯，為逃避刑責，冒用其弟之名應訊，固有不是之處，然其與被害人係兄弟
    關係，犯罪後坦承冒名應訊犯行，態度尚可，所竊取之機車亦經失主領回等一切
    情狀，分別量處如主文所示之刑，並諭知易科罰金之折算標準且定其應執行之刑
    以資懲儆。被告偽造如附表所示之「朱茂中」署名及按捺之指印，均係偽造之署
    押，併依刑法第二百十九條之規定，宣告沒收之。
三、被告前於八十九年六月間亦因竊盜犯行為警查獲，並於警訊及偵查中冒用其兄朱
    秋朝之名應訊，然其所為本件竊盜犯行係於前案竊盜宣判決後所為，自非該案判
    決效力所及，另其因本次竊盜為警查獲之後，始行起意冒用朱茂中之名應訊，自
    難謂與前次冒名應訊犯行係基於概括犯意所為，均附此說明。
據上論斷，應依刑事訴訟法第二百二十九第一項段、第三百條，刑法第二百十六條、
第二百十條、第三百二十條第一項、第二百十九條、第五十一條第五款、第四十一條
第一項，罰金罰鍰提高標準條例第一條前段、第二條，判決如主文。
中      華      民      國    九十二    年      七      月    三十一    日
                                      臺灣高雄地方法院刑事第四庭
                                          法  官    卓立婷
右正本證明與原本無異。
如不服本判決，應於判決送達後十日內，向本院提出上訴狀。
                                          書記官    李春慧
中      華      民      國    九十二    年      八      月    十七      日
附表:
一、高雄縣警察湖內分局八十九年十月六日逮捕通知書之通知聯（通知本人）及存根
    聯（通知親友），各自偽簽「朱茂中」之署名一枚，並各按捺指印一枚。
二、高雄縣警察湖內分局八十九年十月六日夜間訊問同書上偽簽「朱茂中」之署名一
    枚，並按捺指印一枚。
三、高雄縣警察湖內分局八十九年十月六日調查筆錄上偽簽「朱茂中」之署名五枚，
    按捺指印八枚。
四、朱茂中口卡影片偽造之「朱茂中」之署名一枚，按捺指印一枚。
五、臺灣高雄地方法院檢察署八十九年偵字第二二六六一號案件八十九年十月六日之
    訊問筆錄上，偽簽「朱茂中」之署押一枚。
【附錄本案論罪法條全文：】
刑法第二百十六條、第二百十條。
中華民國刑法第二百一十六條
 (行使偽造變造或登載不實之文書罪)
行使第二百十條至第二百十五條之文書者，依偽造、變造文書或登載不實
事項或使登載不實事項之規定處斷。


司法院資訊處製作；財團法人民間司法改革基金會備份。
